【裁判字號】    89,訴,531
【裁判日期】    890428
【裁判案由】    偽造文書
【裁判全文】
台灣台中地方法院刑事判決                          八十九年度訴字第五三一號
    公訴人  台灣台中地方法院檢察署檢察官
    被  告  甲○○
右列被告因偽造文書案件，經檢察官提起公訴（八十九年度偵字第二０九九號），本
院判決如左：
    主  文
甲○○行使偽造私文書，足以生損害於他人，處有期徒刑柒月，緩刑參年。
以新光人壽保險股份有限公司ＴＱ七九四九０九、ＧＦ二六八七一八、六ＡＯ七六五
三一號保險單質押借款之如附表所示保險單借款借據參份，每份第壹聯上偽造之「乙○○」署押各貳枚，合計陸枚，均沒收。
    事  實
一、甲○○與丙○○原係朋友關係，甲○○於民國八十八年十一月間某日前往台中縣
    大雅鄉○○村○○路三四五號之九丙○○與乙○○之住處拜訪時，竟基於意圖為
    自己不法所有之竊盜犯意，先將丙○○二人住處大門旁之小鐵門門鎖予以開啟，
    而後於同年（起訴書誤載為八十九年）十二月一日下午一時許，再度前往上址，
    打開已預先開啟門鎖之小鐵門進入丙○○及乙○○之住宅（侵入住宅部分未據告
    訴），並下手竊取丙○○所有內裝新台幣（下同）五十元硬幣一百五十個之紅色
    撲滿、黑色腰包（內有戒指、存摺、印章等物）及一包塑膠袋（內裝有乙○○投
    保新光人壽保險股份有限公司核發號碼為ＴＱ七九四九０九、ＧＦ二六八七一八
    、六ＡＯ七六五三一號等三張保險單及其身分證、印章）。甲○○竊得上揭物品
    後，將撲滿內之現金、黑色腰包內之戒指等物取出，現金予以花用，另戒指一枚
    則於同年月九日，持往台中市○○區○○路永新巷七號萬通當鋪，將之典當得款
    一萬元後，亦予花用一空。
二、甲○○於竊得前揭乙○○所有之前開三張保險單後，另基於意圖為自己不法所有
    之詐欺犯意，於八十八年十二月二日持該三張保險單前往新光人壽保險股份有限
    公司 (下稱新光公司)台中分公司，假冒乙○○之名義辦理質押借款手續，並盜
    用其所竊得乙○○之印章蓋用於如附表所示三份保險單借款借據上，每份借據均
    為一式三聯，每聯蓋用二次，共計十八次，另在前揭借款借據第一聯上偽造乙○○之署押各二枚，共計六枚，甲○○接續偽造完成如附表所示三份不實之保險單
    借款借據後，即持交新光公司台中分公司職員人陳素敏，而行使該偽造之私文書
    ，並致新光公司台中分公司人員陷於錯誤，分別准予貸放如附表所示金額，合計
    四萬一千八百六十元，並交付同票面額，以台新國際商業銀行股份有限公司 (
    下稱台新銀行)台中分行為付款人，票號0000000號之支票一紙予甲○○
    ，足以生損害於乙○○與新光公司。嗣因丙○○於八十八年十二月二日上午七時
    許發現家中失竊報警，經警向台新銀行台中分行調取甲○○領取支票款時之錄影
    帶觀看，確定領款人為甲○○後，於八十九年一月二十日晚間十時許，在台中縣
    大雅鄉○○村○○街一七九巷一六號甲○○住處查獲，並扣得如附表所示保險單
    借款借據第三聯三張、壽險貸款利息收據一張、萬豐當舖典當收據一張等物。
三、案經乙○○訴由台中縣警察局豐原分局報告台灣台中地方法院檢察署檢察官偵查
    起訴。
    理  由
一、訊據被告甲○○對於右揭事實坦承不諱，核與告訴人乙○○及被害人丙○○指訴
    情節相符，並經證人即新光公司台中分公司職員陳素敏於本院訊問時證述屬實，
    復有扣案如事實欄所示之物、贓證物領據保管單、交易明細表各一紙可資佐證，
    因而事證明確，被告之犯行堪以認定，應予依法論科。
二、核被告所為，係犯刑法第三百二十條第一項之普通竊盜罪、第三百三十九條第一
    項之詐欺取財罪及第二百十六條、第二百十條之行使偽造私文書罪。公訴人以被
    告從事先開啟之小鐵門踰越入屋竊盜，認被告係犯刑法第三百二十一條第一項第
    二款之踰越安全設備竊盜罪，惟按刑法第三百二十一條第一項第二款所謂毀越門
    扇牆垣，係指毀損或超越及踰越門扇牆垣而言，與用鑰匙開鎖啟門入室者不同，
    亦不得以啟門入室即可謂之越進 (最高法院二十二年上字第四五四號判例意旨參
    照)，而告訴人乙○○及被害人丙○○所居住房屋之小鐵門應為刑法第三百二十
    一條第一項第二款之「門扇」，而非「安全設備」；且被告係以啟門入室之方式
    進入該住宅，亦無踰越之行為，是公訴人就該部分起訴法條容有未洽，應予變更
    。被告偽造署押及盜用印文為偽造私文書之階段行為，而偽造私文書後持以行使
    ，偽造之低度行為為高度之行使行為吸收，均不另論罪。被告所犯普通竊盜罪、
    行使偽造私文書罪及詐欺取財罪三罪間，有方法目的之牽連關係，應依刑法第五
    十五條規定，從一重之行使偽造私文書罪處斷。爰審酌被告並無不良素行、犯罪
    動機、目的、手段、所生危害及犯後坦承罪行，頗具悔意，並已與被害人達成和
    解取得諒解等一切情狀，量處如主文所示之刑。又被告前未曾受有期徒刑以上刑
    之宣告，有台灣台中地方法院檢察署刑案資料查註紀錄表及台灣高等法院被告全
    國前案紀錄表在卷可稽，經此刑之教訓，應知警惕而無再犯之虞，本院認其所宣
    告之刑以暫不執行為適當，故併諭知緩刑三年，以啟自新。另被告偽造如附表所
    示保險單借款借據第一聯上之「乙○○」署押各二枚，共計六枚，應依刑法第二
    百十九條規定宣告沒收。至被告盜用告訴人乙○○真正之印章蓋用於如附表所示
    保險單借款借據上之印文，並非偽造之印文，應不在刑法第二百十九條所定必須
    沒收之列 (最高法院四十八年台上字第一一三號判例意旨參照)，併此敘明。
三、公訴意旨另以被告無故侵入告訴人乙○○及被害人丙○○之住宅，因認被告另涉
    有刑法第三百零六條第一項之侵入住宅罪嫌云云。惟查，侵入住宅罪依刑法第三
    百零八條第一項規定，為告訴乃論之罪，而被害人丙○○並未對被告提出告訴；
    告訴人乙○○亦僅對被告所犯竊罪部分提出告訴，而未及於侵入住宅罪部分，
    分別據被害人丙○○及告訴人乙○○陳明在卷，是以公訴人就未經合法告訴之侵
    入住宅罪部分提起公訴即有未洽，原應就該部分為不受理之判決，然公訴人認此
    部分與被告前揭經論罪科刑部分有牽連犯之裁判上一罪關係，爰不另為不受理之
    諭知。
據上論結，應依刑事訴訟法第二百九十九條第一項前段，第三百條、刑法第二百十六
條、第二百十條、第三百二十條第一項、第三百三十九條第一項、第五十五條、第二
百十九條、第七十四條第一款、罰金罰鍰提高標準條例第一條前段，判決如主文。
中      華      民      國      八十九      年    四    月    二十八    日
                                     臺灣臺中地方法院刑事第七庭
                                         法  官 劉  長  宜
附表：
編號 保險公司名稱    保險單號碼      被保險人  借款日期  借款金額(新台幣)
一、 新光人壽保險 ＴＱ七九四九０九號 乙○○    八十八年  二萬三千八百
     股份有限公司                              十二月二  六十元
                                               日
二、 同        右 ＧＦ二六八七一八號 同  右    同    右  七千元
三、 同        右 六ＡＯ七六五三一號 同  右    同    右  一萬一千元
右正本證明與原本無異
如不服本判決應於送達後十日內向本院提出上訴狀
                                          書記官
中      華      民      國      八十九      年    五    月    一        日
附錄本案論罪科刑法條全文
刑法第二百十六條
行使第二百十條至第二百十五條之文書者，依偽造、變造文書或登載不實事項或使登
載不實事項之規定處斷。
刑法第二百十條
偽造、變造私文書，足以生損害於公眾或他人者，處五年以下有期徒刑。
刑法第三百二十條第一項
意圖為自己或第三人不法之所有，而竊取他人之動產者，為竊盜罪，處五年以下有期
徒刑、拘役或五百元以下罰金。
刑法第三百三十九條第一項
意圖為自己或第三人不法之所有，以詐術使人將本人或第三人之物交付者，處五年以
下有期徒刑、拘役或科或併科一千元以下罰金。


司法院資訊處製作；財團法人民間司法改革基金會備份。
